【裁判字號】    92,訴,200
【裁判日期】    920328
【裁判案由】    偽造文書等
【裁判全文】
臺灣高雄地方法院刑事判決                          九十二年度訴字第二號
    公  訴  人  臺灣高雄地方法院檢察署檢察官
    被      告  乙○○
右列被告因偽造文書等案件，經檢察官提起公訴（九十一年度偵字第二三三八六號）
，本院判決如左：
    主  文
乙○○連續意圖為自己不法之所有，而侵占對於業務上所持有之物，處有期徒刑壹年
貳月。
「財政部高雄市國稅局稅額繳款書」貳紙上，偽造之玉山商業銀行收訖章印文各壹枚
，均沒收。
    事  實
一、乙○○自民國八十年七月間起至九十一年九月間止，受僱設於高雄市苓雅區○○
    ○路一○一號一樓之三「現時代人理髮院」，擔任會計人員，負責收付該理髮院
    營業所得及相關費用支出等職務，為從事業務之人。乙○○因其前夫投資失利及
    家庭因素等原因，而在外舉債，為負擔債務及利息，竟意圖為自己不法之所有，
    基於侵占之概括犯意，自九十年六月二十七日起至九十一年八月二十九日（起訴
    書誤載為九月二日）止，連續利用業務上處理「現時代人理髮院」營收之信用卡
    帳款之便，將「現時代人理髮院」存放在「玉山商業銀行」高雄分行帳戶內之款
    項，分次以現金提領之方式，變易持有為所有而侵占入己，先後共計侵占新台幣
    （下同）六百五十一萬八千五百五十二元。又於九十一年八月二十四日及同年月
    二十八日，「現時代人理髮院」負責人甲○○分別交付乙○○二十一萬三千一百
    元及六十三萬九千八百二十三元，以為繳付稅款之用，乙○○即承上概括犯意，
    並基於偽造私文書後加以行使之犯意，接續利用前經「玉山商業銀行」蓋有收訖
    章印文之存款單，將「玉山商業銀行」收訖章印文剪下後，黏貼於財政部高雄市
    國稅局八十七年度營利事業所得稅稅額繳款書之「收款公庫及經收人員蓋章」欄
    處，再重新影印之方式，而加以偽造，以表示「玉山商業銀行」已代收上開款項
    ，並將前開偽造之影本二紙交回「現時代人理髮院」，而將業務上持有之前開款
    項變易持有為所有，侵占入己，足以生損害於「現時代人理髮院」及「玉山商業
    銀行」。嗣於九十一年九月二日，「現時代人理髮院」核對帳款發覺有異，始發
    現上情，乙○○先後共計侵占七百三十七萬一千四百七十五元（起訴書誤載為七
    百三十七萬九百九十五元）。
二、案經「現時代人理髮院」負責人甲○○訴由高雄市政府警察局苓雅分局報請台灣
    高雄地方法院檢察署檢察官偵查起訴。
    理  由
一、右揭事實，業據被告乙○○於警訊及偵、審時供承不諱，核與證人即告訴代理人
    尤讚文於警訊及偵、審時證述之情節大致相符，並有「玉山商業銀行」存戶交易
    明細表乙份、高雄市政府營利事業登記證乙紙、被告侵占之明細表乙紙、被告自
    白書乙紙及財政部高雄市國稅局八十七年度營利事業所得稅稅額繳款書影本二紙
    等附卷可稽。是被告之自白核與事實相符，堪信為真實。從而，本件事證明確，
    被告上開犯行，均堪認定。
二、按被告利用前經「玉山商業銀行」蓋有收訖章印文之存款單，將「玉山商業銀行
    」收訖章印文剪下，並以黏貼、影印之方式，而偽造前開營利事業所得稅稅額繳
    款書，僅係證明「玉山商業銀行」已代收上開款項，為收據之性質，自屬於私文
    書，且其係偽造應屬「玉山商業銀行」所制作之文書。核被告乙○○所為，係犯
    刑法第二百十六條、第二百十條之行使偽造私文書罪、及第三百三十六條第二項
    之業務侵占罪。其偽造私文書之低度行為，為其後行使偽造私文書之高度行為所
    吸收，不另論罪。公訴意旨認被告係犯法第二百十六條、第二百十一條之行使變
    造公文書罪，則容有未洽，惟其社會基本事實相同，起訴法條應予變更。被告先
    後多次業務侵占行為，時間緊接，觸犯構成要件相同之罪名，顯係基於概括犯意
    反覆為之，應依連續犯之規定論以一罪，並加重其刑。被告所犯行使偽造私文書
    與業務侵占二罪間，有方法結果之牽連關係，為牽連犯，依刑法第五十五條之規
    定，從一重之業務侵占罪處斷。爰審酌被告之品行，因自身經濟困窘而起貪念，
    竟侵占業務上所持有款項，有虧職守，亦損及僱主之權益，犯罪之手段、目的，
    所侵占之數額高達七百多萬元，且事後亦未與告訴人達成和解，惟念及被告案發
    後有返還五十七萬多元之款項，及犯後坦認犯行等一切情狀，量處如主文所示之
    刑，以資懲儆。另「財政部高雄市國稅局稅額繳款書」二紙上偽造之「玉山商業
    銀行」收訖章印文各乙枚，應依刑法第二百十九條之規定，宣告沒收
據上論斷，應依刑事訴訟法第二百九十九條第一項前段、第三百條，刑法第五十六條
、第二百十六條、第二百十條、第二百十九條、第三百三十六條第二項、第五十五條
，罰金罰鍰提高標準條例第一條前段，判決如主文。
中      華      民      國      九十二    年      三    月    二十八    日
                                  臺灣高雄地方法院刑事第六庭
                                      法  官  洪榮家
右正本證明與原本無異。
如不服本判決，應於判決送達後十日內，向本院提出上訴狀。
                                      書記官   陳寰瑛
中      華      民      國      九十二    年      三    月    二十八    日
附錄本案論罪科刑法條全文：
刑法第二百十條：
  偽造、變造私文書，足以生損害於公眾或他人者，處五年以下有期徒刑。
刑法第二百十六條：
  行使第二百十條至第二百十五條之文書者，依偽造、變造文書或登載不實事項或使
  登載不實事項之規定處斷。
刑法第三百三十六條第二項：
  對於業務上所持有之物，犯前條第一項之罪者，處六月以上五年以下有期徒刑，得
  併科三千元以下罰金。


司法院資訊處製作；財團法人民間司法改革基金會備份。
